行　政　法　院　判　決　　　　　　　　　　　　　　八十七年度判字第八九○號
　　原　　　告　德保有限公司
　　代　表　人　甲○○
　　被　　　告　行政院公平交易委員會
右當事人間因公平交易法事件，原告不服行政院中華民國八十六年十二月三日台八十
六訴字第四七四二三號再訴願決定，提起行政訴訟。本院判決如左︰
　　主  文
原告之訴駁回。
　　事  實
緣原告於民國八十五年四月二十九日以吉誠冷凍工業有限公司（以下簡稱吉誠公司）
生產之三合一防滲隔熱浪板，並未取得經濟部中央標準局之專利權，竟在生產目錄上
標明「尚良牌＜上涼＞專利產品（編號一八六八三九）絕對不是仿冒品」涉嫌為不實
廣告，違反公平交易法第二十一條及第二十四條之規定，向被告提出檢舉。案經被告
於八十六年一月二十一日以公參字第八五○四三一三－○○九號函復原告，略以吉
誠公司並無違反公平交易法第二十一條及第二十四條規定之情事。原告不服，提起訴
願、再訴願，遞遭決定駁回，遂提起行政訴訟。茲摘兩造訴辯意旨如次：
原告起訴意旨略謂︰一、原處分及訴願、再訴願決定以被檢舉之吉誠公司，自稱其目
錄上之專利字號，自從該項專利被異議成立後，於重行印製時，即未再載有專利編號
字樣之型錄，此為吉誠公司單方狡辯之詞，如命其提出重印之無專利字號之目錄，即
可明究竟。二、中華電信股份有限公司（以下簡稱中華電信公司）亦未就相關傳真記
錄予以證實，由此並不能反證吉誠公司未傳真不實目錄行為。而只能證明中華電信公
司藉詞推拖。何況檢舉附有傳真原本及時間及傳出電話號碼為證。三、被檢舉公司經
銷商泰瑞公司，事後辯稱其給原告公司稽查員之目錄係另款型錄之影本。但此型錄上
亦載有不實之專利號碼，更能證明被檢舉公司當時尚在使用各式不實廣告目錄。四、
原處分及一再訴願決定稱本件重點在於吉誠公司於專利申請遭異議成立後，是否仍有
使用前揭型錄，誤導交易相對人，但有無誤導向客戶索取目錄即可明瞭。被告雖曾命
吉誠公司傳真比對，但其形式、字體等均與原告所提供之傳真資料不同，因而無法作
為論究吉誠公司違法之證據。惟查，被告命被檢舉之吉誠公司傳真來比對，其當然換
另部傳真機或調整設定，而其形式或字體就會不同了，甚至傳真號碼亦可用另號使用
。為此，請判決撤銷原處分及一再訴願決定等語。
被告答辯意旨略謂︰一、本件原告雖提出(一)該公司稽查員之日報表原本；(二)吉誠公司
台中分公司傳真予相關人泰瑞公司系爭不實型錄之原本，上有吉誠公司台中分公司傳
真號碼及日期。然上述資料經被告依公平交易法第二十七條通知當事人雙方及關係人
到會陳述意見及書面函復，並函請中華電信公司證實系爭傳真資料之真偽，仍無法確
實證明吉誠公司有刊登或使用不實廣告之事實，爰認「在原告與泰瑞公司各執一詞，
而中華電信公司未就相關傳真紀錄予以證實下，尚無證據證明吉誠公司台中分公司曾
傳真產品型錄予泰瑞公司。」認定本案尚無足夠證據顯示吉誠公司刊登或使用不實廣
告，違反公平交易法，洵無違誤。二、次按公平交易法第二十一條第一項所稱「其他
使公眾得知之方法」，係指得直接或間接使非特定之一般或相關大眾共見共聞之訊息
的傳播行為，以傳真方式構成「其他使公眾得知方法」，尚須使相當數量之交易相對
人得以共見共聞為必要；而第二十四條所稱欺罔行為，尚須具有「足以影響交易秩序
」之要件，被告在無其他具體事證佐證下，自難逕以傳真紀錄為處分之基礎。是故，
被告八十六年一月二十一日公參字第八五○四三一三－○○九號函所為處分並無違
誤。綜上所陳，本件訴訟為無理由，請判決駁回等語。
　　理  由
按「事業不得在商品或其廣告上，或以其他使公眾得知之方法，對於商品之價格、數
量、品質、內容、製造方法、製造日期、有效期限、使用方法、用途、原產地、製造
者、製造地、加工者、加工地等，為虛偽不實或引人錯誤之表示或表徵。」「除本法
另有規定者外，事業亦不得為其他足以影響交易秩序之欺罔或顯失公平之行為。」為
公平交易法第二十一條第一項及第二十四條所規定。又行政機關對於人民有所處罰，
必須確實證明其違法之事實。倘不能確實證明違法事實之存在，其處罰即不能認為合
法。又行政處分認定事實須憑證據，倘無證據足資認定有堪以構成行政罰之事實存在
，即不得僅以推測之詞予人處罰，迭經本院著有判例。本件原告於八十五年四月二十
九日以吉誠公司生產之三合一防滲隔熱浪板，並未取得經濟部中央標準局之專利權，
竟在生產目錄上標明「尚良牌＜上涼＞專利產品（編號一八六八三九）絕對不是仿冒
品」涉嫌為不實廣告，違反公平交易法第二十一條及第二十四條之規定，向被告提出
檢舉。經被告調查結果，以原告以吉誠公司於產品暫准專利期間，即於型錄上標明「
尚良牌＜上涼＞專利產品（編號一八六八三九）絕對不是仿冒品」，有引人誤認產品
已獲有專利之虞一節，惟據吉誠公司稱，自前項專利申請遭異議成立後，即重行印製
未載有專利編號字樣之型錄。原告雖稱八十五年四月間該公司稽查員，曾於苗栗泰瑞
公司處取得吉誠公司台中分公司傳真載有專利編號字樣之型錄，然泰瑞公司則予以否
認，並稱其所提供者係另一款型錄之影本。在原告與泰瑞公司各執一詞，而中華電信
公司亦未就相關傳真紀錄予以證實下，尚無證據證明吉誠公司台中分公司曾傳真產品
型錄予泰瑞公司。至泰瑞公司所出示之型錄上載有專利編號一節，據吉誠公司稱，其
自八十二年五月專利申請遭異議成立後，即重行印製新款型錄；泰瑞公司亦稱，載有
專利編號之型錄係八十二年初由吉誠公司所提供，尚無證據證明吉誠公司於專利申請
遭異議成立後，仍有使用不實型錄情事，吉誠公司既已於檢舉前改正其違法情事，即
無依公平交易法再予處分之實益，乃認吉誠公司未違反公平交易法第二十一條及第二
十四條規定。揆諸首揭說明，尚無不合。原告起訴主張：吉誠公司稱目錄上之專利字
號，於其專利遭異議成立後，即未再予記載，為狡辯之詞。中華電信公司未能就傳真
記錄予以證實，但依原告檢舉所附傳真原本，已有傳真時間與電話號碼足堪證明傳真
時間，泰瑞公司證稱其目錄為另一型錄之影本，足證吉誠公司同時使用各式不實之廣
告目錄。被告未能親自向客戶索取目錄，而命被檢舉人吉誠公司傳真比對，自無從知
悉詳情云云。經查，本件原告雖提出(一)該公司稽查員之日報表原本；(二)吉誠公司台中
分公司傳真予相關人泰端公司系爭不實型錄之原本，上有吉誠公司台中分公司傳真號
碼及日期。然查上述資料經被告依公平交易法第二十七條通知當事人雙方及關係人到
會陳述意見及書面函復，並函請中華電信公司證實系爭傳真資料之真偽，仍無法確實
證明吉誠公司有刊登或使用不實廣告之事實，即在原告與泰瑞公司各執一詞，而中華
電信公司未就相關傳真紀錄予以證實下，尚無證據證明吉誠公司台中分公司曾傳真產
品型錄予泰瑞公司。則本案尚無足夠證據顯示吉誠公司刊登或使用不實廣告甚或同時
使用各式不實廣告，違反公平交易法，堪予認定。況縱原告提出之傳真記錄與其主張
為真正，惟該法第二十一條第一項所稱「其他使公眾得知之方法」，係指得直接或間
接使非特定之一般或相關大眾共見共聞之訊息的傳播行為，以傳真方式構成「其他使
公眾得知之方法」，尚須使相當數量之交易相對人得以共見共聞為必要；而第二十四
條所稱欺罔行為，尚須具有「足以影響交易秩序」之要件，被告在無其他具體事證佐
證下，自難逕以該單一傳真紀錄為處分之基礎。而本件被告已依公平交易法第二十七
條規定，通知當事人雙方及關係人到場陳述，並向中華電信公司函查有關傳真事項，
已盡調查之能事，其否准原告之檢舉，洵無違誤。原告主張，核無足採。綜上所述，
本件原處分核無違誤，一再訴願決定，遞予維持，亦無不合。原告猶執前詞，聲明撤
銷，為無理由，應予駁回。
據上論結，本件原告之訴為無理由，爰依行政訴訟法第二十六條後段，判決如主文。
中    華    民    國     八十七      年      五      月      十五       日
                    行 政 法 院 第 五 庭
                                審 判 長 評  事      葉  振  權
                                         評  事      黃  璽  君
                                         評  事      沈  水  元
                                         評  事      林  清  祥
                                         評  事      劉  鑫  楨
右  正  本  證  明  與  原  本  無  異
                                         法院書記官  張  惠  美
中    華    民    國     八十七      年      五      月      十九       日
